臺灣高等法院高雄分院刑事判決
111年度上易字第173號
上  訴  人  
即  被  告  董冠鋐
選任辯護人  蔡涵如律師
上列上訴人因詐欺案件，不服臺灣高雄地方法院110年度審易字
第1016號，中華民國111年2月22日第一審判決（起訴案號：臺灣
高雄地方檢察署109年度偵字第13548號、110年度偵字第13837號
），提起上訴，本院判決如下：
    主  文
上訴駁回。
    事實及理由
壹、程序事項：
    刑事訴訟法第348條第3項規定：「上訴得明示僅就判決之刑
    、沒收或保安處分一部為之」，而其立法理由指出：「為尊
    重當事人設定攻防之範圍，並減輕上訴審審理之負擔，容許
    上訴權人僅針對刑、沒收或保安處分一部提起上訴，其未表
    明上訴之認定犯罪事實部分，則不在第二審之審判範圍」。
    因此，如僅對宣告刑及定應執行刑部分提起上訴，其效力不
    及於原審所認定之犯罪事實，犯罪事實即不在上訴審審查範
    圍，而應以原審法院所認定之犯罪事實，審認原審之宣告刑
    及定應執行刑妥適與否的判斷基礎。本件上訴人即被告董冠
    鋐（下稱被告）及其辯護人於本院審理中，已陳明其上訴意
    旨為僅對原審量刑過重部分上訴（見本院卷第66頁），據前
    述說明，本院僅就原審判決所宣告之刑及定應執行刑是否妥
    適進行審理，至於原審判決其他部分，則非本院審查範圍，
    先予指明。
貳、本案據以審查量刑妥適與否之原審所認定之犯罪事實、所犯
    罪名、宣告刑及定應執行刑：　　
一、犯罪事實：被告於民國107年5月間，透過網路遊戲「倩女幽
    魂」，認識姚宥名（原名姚汶珊）後，即透過通訊軟體LINE
    與姚宥名保持聯繫，進而取得姚宥名之信任。被告明知其每
    月並無新臺幣（下同）10萬元之收入，且無償還借款之能力
    ，竟意圖為自己不法之所有，基於詐欺取財之犯意，於【附
    表一】所示之詐欺日期，分別以【附表一】所示之詐欺方式
    ，先後七次，向姚宥名借錢，並允諾儘速歸還所借款項，致
    姚宥名陷於錯誤，在【附表一】所載之轉帳日期，在桃園市
    內，以LINE Pay Money轉帳或自其開立之聯邦商業銀行股份
    有限公司龜山分行帳號000000000000號帳戶、台北富邦商業
    銀行股份有限公司桃園分行帳號000000000000號帳戶及中華
    郵政股份有限公司和美郵局局號0000000、帳號0000000帳戶
    ，轉帳【附表一】編號一至七內所列金額，至被告所開立之
    華南商業銀行股份有限公司前鎮分行帳號000000000000號帳
    戶及聯邦商業銀行股份有限公司北台中分行帳號0000000000
    00號內，共計7,330,515元，被告收受上揭款項後，再將部
    分款項轉入其開立之中國信託商業銀行股份有限公司南高雄
    分行帳號000000000000號帳戶內，作為支付其日常消費之用
    。嗣因被告遲未還款，姚宥名始知受騙，遂報警處理，循線
    查獲上情。　　
二、所犯罪名：
(一)核被告於【附表一】編號一至七所為，均係犯刑法第339條
    第1項之詐欺取財罪。被告如【附表一】編號一至七之各該
    犯罪事實中，姚宥名雖均接續多次匯款給被告，然被告於【
    附表一】編號一至七中，各係基於對姚宥名施以同一詐術之
    犯意，致姚宥名陷於錯誤，而接續匯款或轉帳予被告，是以
    【附表一】編號一至七中，姚宥名各次匯款或轉帳之獨立性
    極微薄弱，應視為數個舉動之接續實行，屬接續犯，各僅論
    以一詐欺取財罪。
(二)被告於【附表一】編號一至七所示之七次行為，因向姚宥名
    施以詐術之理由不同，其犯意各別，行為亦殊，應予分論併
    罰。至辯護人與被告均表示對於被告所犯【附表一】編號一
    至七部分，應全部論以接續犯一罪等語，惟被告於【附表一
    】編號一至七，各次編造之詐欺理由不同，且各次行為可分
    ，堪認被告係另行起意，尚難逕以接續犯之一罪論處。
三、原判決量刑審酌：被告不思憑己力賺取金錢，竟以【附表一
    】所示詐術，利用姚宥名之惻隱之心，向姚宥名行騙，不但
    使姚宥名受有財產之損害，更喪失對人之信賴；又被告七次
    行騙之金額差異甚大，有多達299萬餘元，亦有僅6萬多元，
    造成姚宥名之損害有別，應予不同評價。惟考量被告坦承犯
    行，且無刑案之素行，有臺灣高等法院被告前案紀錄表1份
    在卷可參；復思以被告於警詢時自述之智識程度、家庭生活
    狀況等一切情狀，各量處如【附表二】主文所示之刑，並對
    於【附表二】編號一部分，諭知易科罰金之折算標準。復斟
    酌被告於【附表二】編號二至七共6次犯行，均諭知不得易
    科罰金之刑度，而該6次犯行，侵害法益相同，且被害人同
    一，但考量被告犯罪時間間隔1年多，造成姚宥名共計727萬
    多元之財產損失（即扣除【附表】編號一得易科罰金部分之
    金額），被告不法所得不少等刑罰累加因素，而定其應執行
    刑為有期徒刑2年6月。
參、上訴意旨略以：被告於偵查及審理中均認罪，有悔過之心，
    被告行為時年僅21歲，因年輕識淺觸犯刑章，且詐欺之對象
    僅1人，於原審也與被害人達成和解，願賠償被害人所有損
    失，惟因和解金額龐大，致無法返還，並非被告無意償還，
    被告願意與被害人協調分期償還之方式，原審量刑實有過重
    ，請能從輕量刑等語。
肆、本院之判斷：　　　
　  按刑法第339條第1項詐欺得財罪，法定刑為5年以下有期徒
    刑、拘役或科併科新臺幣50萬元以下罰金。被告多次詐欺被
    害人之金額不少，原審審酌被告前開一切情狀，依被告各次
    犯罪所得金額之多少，分別量處被告如附表二所示之宣告刑
    ，原審量刑妥適，宣告刑並無過重情形。又附表二編號二至
    七不得易科罰金之6罪，宣告刑合計有期徒刑共6年8月，原
    審衡酌被告以類似方式實施犯罪之次數及犯罪時間之密接程
    度，並以多數犯罪責任遞減及限制加重原則，就被告所犯之
    6罪，合併定應執行刑有期徒刑2年6月，核無量刑過重可言
    。綜上，原審量刑及定應執行刑，已斟酌刑法第57條各款所
    列情狀，而未逾越法定範圍，亦未濫用其職權，應屬適當。
    被告於本院審理時經本院安排調解分期給付之方式，因被害
    人不願接受被告提出之分期償還方式，而不願到庭調解，故
    被告並未取得被害人之諒解。被告上開上訴意旨以原審量刑
    過重，指摘原判決量刑不當，為無理由，應予駁回。
伍、被告經合法傳喚未到庭，惟經辯護人到庭表示被告同意一  
    造辯論，爰不待其陳述逕行判決。　
據上論結，應依刑事訴訟法第368條、第371條，判決如主文。
本案經檢察官童志曜提起公訴，檢察官黃彩秀到庭執行職務。
中　　華　　民　　國　　111 　年　　8 　　月　　9 　　日
                  刑事第六庭    審判長法  官  李政庭
                                      法  官  施柏宏
                                      法  官  王光照
以上正本證明與原本無異。
不得上訴。
中　　華　　民　　國　　111 　年　　8 　　月　　9 　　日
                                      書記官  周青玉

附錄本判決論罪科刑法條：
中華民國刑法第339條（普通詐欺罪）
意圖為自己或第三人不法之所有，以詐術使人將本人或第三人之
物交付者，處5年以下有期徒刑、拘役或科或併科50萬元以下罰
金。
以前項方法得財產上不法之利益或使第三人得之者，亦同。
前二項之未遂犯罰之。
【附表一】：
編號 詐欺日期    詐欺方式  轉帳日期  轉出帳戶  轉帳金額   轉入帳戶  一 108年1月19日 被告向姚宥名佯稱：其母親係證券操作員，因操作失誤導致公司蒙受鉅額損失，為賠償公司損失，遂向地下錢莊辦理高利貸融資，並表示地下錢莊屢次向其與家人追討還款，其已被地下錢莊逼得走投無路云云，要求姚宥名幫忙，致姚宥名陷於錯誤，而轉帳至被告指定之帳戶內。 108/02/2（即108年2月2日，下同） 自姚宥名之LINE PayMoney帳戶轉帳 新臺幣(下同)1,015元 被告之 LINEPay Money 帳戶    108/02/09 同上 5,020元 同上    108/01/22 自姚宥名之聯邦銀行帳戶轉帳 2,000元 被告之華南銀行帳戶    108/01/30 自告訴人之台北富邦銀行帳戶轉帳 2,000元 同上    108/01/30 同上 1,000元 同上    108/01/31 同上 2,000元 同上    108/02/11 同上 2,005元 同上    108/02/12 同上 1,000元 同上    108/02/13 同上 5,005元 同上    108/02/13 同上 2,000元 同上    108/02/15 同上 4,005元 同上    108/02/16 同上 6,005元 同上    108/02/17 同上 4,000元 同上    108/02/18 同上 5,000元 同上    108/02/20 同上 4,000元 同上    108/02/20 同上 2,000元 同上    108/02/21 同上 8,000元 同上    108/02/22 同上 6,400元 同上    小              計  62,455元   二 108年2月24日 被告向姚宥名佯稱：其父親為鋁門窗安裝維修工人，在工作時發生工安意外受傷住院，雙腳皆不利於行走，短期內無法再有薪資收入，其除背負母親之高利貸還款責任外，現在又必須負擔父親之生活開銷云云，請求姚宥名幫忙，致姚宥名陷於錯誤，而轉帳至被告指定之帳戶內。 108/03/09 自姚宥名之LINE PayMoney帳戶轉帳 20,000元 被告之 LINEPay Money 帳戶    108/03/09 同上 20,100元 同上    108/03/13 同上 27,015元 同上    108/03/14 同上 15,015元 同上    108/03/14 同上 10,000元 同上    108/04/02 同上 40,000元 同上    108/04/02 同上 10,000元 同上    108/04/02 同上 100元 同上    108/04/10 同上 40,000元 同上    108/04/10 同上 10,015元 同上    108/04/10 同上 20,000元 同上    108/04/10 同上 10,000元 同上    108/04/12 同上 20,015元 同上    108/04/15 同上 40,015元 同上    108/05/13 同上 10,015元 同上    108/05/14 同上 10,015元 同上    108/05/14 同上 10,015元 同上    108/05/17 同上 20,015元 同上    108/07/01 同上 26,015元 同上    108/08/09 同上 40,000元 同上    108/08/09 同上 10,015元 同上    108/03/19 自姚宥名之聯邦銀行帳戶轉帳或匯款 10,000元 被告之華南銀行帳戶    108/03/19 同上 10,000元 同上    108/03/22 同上 20,000元 同上    108/03/22 同上 10,000元 同上    108/03/27 同上 20,000元 同上    108/03/29 同上 30,000元 同上    108/04/12 同上 10,000元 同上    108/04/12 同上 10,000元 同上    108/04/18 同上 30,000元 同上    108/04/19 同上 20,000元 同上    108/04/23 同上 80,000元 同上    108/05/13 同上 150,000元 同上    108/05/24 同上 30,000元 同上    108/06/13 同上 130,000元 同上    108/06/22 同上 30,000元 同上    108/06/23 同上 30,000元 同上    108/06/29 同上 30,000元 同上    108/08/02 同上 85,000元 同上    108/08/03 同上 30,000元 同上    108/08/09 同上 10,000元 同上    108/08/16 同上 30,000元 同上    108/08/17 同上 30,000元 同上    108/02/24 自姚宥名之台北富邦銀行帳戶轉帳 2,000元 同上    108/02/24 同上 10,000元 同上    108/02/25 同上 6,000元 同上    108/02/26 同上 14,000元 同上    108/02/26 同上 5,000元 同上    108/02/28 同上 5,000元 同上    108/03/03 同上 38,000元 同上    108/03/03 同上 13,000元 同上    108/03/05 同上 5,000元 同上    108/03/05 同上 50,000元 同上    108/03/06 同上 50,000元 同上    108/03/06 同上 15,000元 同上    108/03/06 同上 10,000元 同上    108/03/11 同上 25,000元 同上    108/03/12 同上 13,000元 同上    108/03/15 同上 25,000元 同上    108/03/19 同上 30,000元 同上    108/03/22 同上 30,000元 同上    108/03/24 同上 30,000元 同上    108/03/25 同上 20,000元 同上    108/03/27 同上 30,000元 同上    108/03/28 同上 20,000元 同上    108/03/31 同上 30,000元 同上    108/04/02 同上 50,000元 同上    108/04/03 同上 30,000元 同上    108/04/09 同上 50,000元 同上    108/04/09 同上 40,000元 同上    108/04/12 同上 30,000元 同上    108/04/15 同上 30,000元 同上    108/04/18 同上 18,000元 同上    108/05/03 同上 30,000元 同上    108/05/04 同上 30,000元 同上    108/05/05 同上 40,000元 同上    108/05/13 同上 10,000元 同上    108/05/17 同上 30,000元 同上    108/05/24 同上 20,000元 同上    108/06/15 同上 20,000元 同上    108/06/23 同上 20,000元 同上    108/06/29 同上 17,000元 同上    108/07/20 同上 20,000元 同上    108/07/25 同上 50,000元 同上    108/07/25 同上 20,000元 同上    108/08/17 同上 2,000元 同上    108/08/30 同上 50,000元 同上    108/08/30 同上 50,000元 同上    108/03/15 自姚宥名之郵局帳戶轉帳 15,000元 同上    108/03/16 同上 20,000元 同上    108/03/17 同上 20,000元 同上    108/03/19 同上 30,000元 同上    108/03/20 同上 20,000元 同上    108/03/21 同上 20,000元 同上    108/03/23 同上 20,000元 同上    108/03/24 同上 20,000元 同上    108/04/15 同上 10,000元 同上    108/04/16 同上 20,000元 同上    108/04/18 同上 2,000元 同上    108/04/24 同上 30,000元 同上    108/04/25 同上 30,000元 同上    108/04/26 同上 30,000元 同上    108/04/27 同上 20,000元 同上    108/05/20 同上 20,000元 同上    108/05/24 同上 10,000元 同上    108/06/23 同上 5,000元 同上    108/07/01 同上 4,000元 同上    108/08/30 同上 30,000元 同上    108/08/30 同上 22,000元 同上    108/07/18 自姚宥名之台北富邦銀行帳戶轉帳 224,000元 同上    小                計  2,998,365   三 108年9月3日 被告向姚宥名佯稱：其母親之高利貸借款須辦理轉約，需付37萬元簽約費云云，請求姚宥名幫忙，致姚宥名陷於錯誤，而轉帳至被告指定之帳戶內。 108/11/22 自姚宥名之LINE PayMoney帳戶轉帳 24,015元 被告之 LINEPay Money 帳戶    108/12/06 同上 49,000元 同上    108/12/09 同上 40,000元 同上    108/12/09 同上 10,000元 同上    108/09/10 自告訴人之聯邦銀行帳戶轉帳或匯款 360,000元 被告之華南銀行帳戶    108/09/21 同上 10,000元 同上    108/10/01 同上 234,000元 同上    108/10/07 同上 22,000元 同上    108/10/15 同上 140,000元 同上    108/10/21 同上 250,000元 同上    108/10/25 同上 83,000元 同上    108/11/07 同上 30,000元 同上    108/11/07 同上 10,000元 同上    108/11/19 同上 140,000元 同上    108/12/05 同上 160,000元 同上    108/12/09 同上 10,000元 同上    108/12/09 同上 30,000元 同上    108/12/18 同上 21,000元 同上    108/09/06 自姚宥名之台北富邦銀行帳戶轉帳 50,000元 同上    108/09/21 同上 30,000元 同上    108/10/07 同上 20,000元 同上    108/10/08 同上 36,000元 同上    108/11/07 同上 30,000元 同上    108/11/22 同上 10,000元 同上    108/11/29 同上 15,000元 同上    108/12/02 同上 40,000元 同上    108/12/06 同上 21,000元 同上    108/12/17 同上 20,000元 同上    108/09/07 自姚宥名之郵局帳戶轉帳 20,000元 同上    108/11/07 同上 30,000元 同上    108/11/07 同上 30,000元 同上    108/11/22 同上 30,000元 同上    108/11/29 同上 25,000元 同上    108/12/06 同上 30,000元 同上    108/12/18 同上 30,000元 同上    108/12/18 同上 30,000元 同上    108/12/19 同上 20,000元 同上    108/12/20 同上 15,000元 同上    108/12/22 同上 7,600元 同上    108/12/23 同上 5,000元 同上    108/09/18 不詳 160,000元 同上    108/11/04 不詳 120,000元 同上    小                計  2,447,615   四 109年1月6日 被告向姚宥名佯稱：其母親遭他人借名擔任民間合會會首，而後該借名人捲款潛逃，故其母又向地下錢莊辦理高利貸融資代為償還其他會員之會款云云，請求姚宥名幫忙，致姚宥名陷於錯誤，而轉帳至被告指定之帳戶內。 109/01/06 自姚宥名之LINE PayMoney帳戶轉帳 30,015元 被告之 LINEPay Money 帳戶    109/01/31 同上 20,100元 同上    109/01/06 自姚宥名之聯邦銀行帳戶轉帳或匯款 270,000元 被告之華南銀行帳戶    109/01/17 同上 30,000元 同上    109/01/20 同上 21,000元 同上    109/01/30 同上 90,000元 同上    109/01/06 自姚宥名之郵局帳戶轉帳 30,000元 同上    109/01/17 同上 30,000元 同上    109/01/17 同上 30,000元 同上    109/01/20 同上 30,000元 同上    109/01/20 同上 30,000元 同上    109/01/31 同上 30,000元 同上    小                  計  641,115元   五 109年2月1日 被告向姚宥名佯稱：其母親遭地下錢莊催款人員強行帶至大寮螺絲工廠工作抵債，又因母親操作錯誤造成螺絲機器損壞，必須賠償60萬元云云，請求姚宥名幫忙，致姚宥名陷於錯誤，而轉帳至被告指定之帳戶內。 109/02/02 自姚宥名之LINE PayMoney帳戶轉帳 12,050元 被告之 LINEPay Money 帳戶    109/02/20 同上 17,100元 同上    109/03/08 同上 32,000元 同上    109/03/10 同上 20,015元 同上    109/03/10 同上 10,000元 同上    109/02/06 自姚宥名之聯邦銀行帳戶轉帳或匯款 140,000元 被告之華南銀行帳戶    109/02/26 同上 100,000元 同上    109/02/27 同上 10,000元 同上    109/02/06 同上 40,000元 同上    109/02/06 同上 20,000元 同上    109/02/13 同上 27,000元 同上    109/02/20 同上 30,000元 同上    109/02/27 同上 30,000元 同上    109/03/05 不詳 82,000元 同上    小                  計  570,165元   六 109年3月13日 被告向姚宥名佯稱：因其發生車禍事故，不慎擦撞賓士轎車，須賠償車主6萬元作為和解金云云，請求姚宥名幫忙，致姚宥名陷於錯誤，而轉帳至被告指定之帳戶內。 109/03/13 自姚宥名之LINE PayMoney帳戶轉帳 1,500元 被告之LINEPay Money帳戶    109/03/26 同上 36,000元 同上    109/03/26 同上 100元 同上    109/03/28 同上 10,000元 同上    109/03/31 同上 2,000元 同上    109/04/07 同上 4,500元 同上    109/03/13 自姚宥名之聯邦銀行帳戶轉帳或匯款 60,000元 被告之華南銀行帳戶    109/03/17 自姚宥名之台北富邦銀行帳戶轉帳 50,000元 同上    109/03/19 自姚宥名之郵局帳戶轉帳 3,000元 同上    小                  計  167,100元   七 109年4月10日 被告向姚宥名佯稱：因新冠肺炎疫情爆發，地下錢莊急著討債，派人至大寮螺絲工廠將其母親擄走，要求其與家人清償債務，嗣地下錢莊討債人員將其母親之腳趾切除云云，復謊稱地下錢莊表示有特殊保護技術，只要在1週內將債務結清，還有機會可以將腳趾接回去；同時其父親也遭地下錢莊討債人員『請』至『喝茶』，其父親並向其表示其母親尚處於昏迷狀態，其後始將其父親接回，並安排暫住其姑姑家中云云，請求姚宥名幫忙，致姚宥名陷於錯誤，而轉帳至被告指定之帳戶內。 109/04/29 自姚宥名之LINE PayMoney帳戶轉帳 1,700元 被告之LINEPay Money帳戶    109/04/10 自姚宥名之聯邦銀行帳戶轉帳或匯款 400,00元 被告之聯邦銀行帳戶    109/04/21 同上 42,000元 同上    小                 計  443,700元  詐       欺       金       額       總       計     7,330,515元  


【附表二】被告所犯各次詐欺取財之原審主文

編號     事   實     原  審   主     文  一 如【附表一】編號一之事實，此部分詐欺姚宥名共62,455元。 董冠鋐犯詐欺取財罪，處有期徒刑肆月，如易科罰金，以新臺幣壹仟元折算壹日。  二 如【附表一】編號二之事實，此部分詐欺姚宥名共2,998,365元。 董冠鋐犯詐欺取財罪，處有期徒刑壹年拾月。  三 如【附表一】編號三之事實，此部分詐欺姚宥名共2,447,615元。 董冠鋐犯詐欺取財罪，處有期徒刑壹年捌月。  四 如【附表一】編號四之事實，此部分詐欺姚宥名共641,115元。 董冠鋐犯詐欺取財罪，處有期徒刑壹年。  五 如【附表一】編號五之事實，此部分詐欺姚宥名共570,165元。 董冠鋐犯詐欺取財罪，處有期徒刑拾月。  六 如【附表一】編號六之事實，此部分詐欺姚宥名共167,100元。 董冠鋐犯詐欺取財罪，處有期徒刑柒月。  七 如【附表一】編號七之事實，此部分詐欺姚宥名共443,700元。 董冠鋐犯詐欺取財罪，處有期徒刑玖月。